臺灣新竹地方法院民事判決　九十一年度訴字第二○七號
　　原　　　告　丙○○
　　訴訟代理人　甲○○
　　送達代收人　何明德
　　被　　　告　乙○○○
右當事人間清償借款事件，本院判決如左：
    主    文
原告之訴及假執行之聲請均駁回。
訴訟費用由原告負擔。
    事實及理由
一、原告起訴主張：被告於民國八十九年九月間起連續向原告借款新台幣（下同）三
    十萬元、二十萬元、二十萬元，共計七十萬元，約定每十萬元每月利息一千元，
    並簽發如附表所示之支票三紙為憑，該筆借款迄未清償，又上開三張支票權利雖
    已罹於時效，惟原告仍得請求被告償還其所受利益，為此依消費借貸契約及票據
    法第二十二條之規定，請求被告如數返還上開款項及年息百分之六之利息等語。
    並聲明：(1)被告應給付原告七十萬元，及自起訴狀繕本送達之翌日起至清償日止
    ，按年息百分之六計算之利息。(2)願供擔保請准宣告假執行。
二、被告則以：否認被告向原告借款七十萬元，原告應就借款交付之事實負舉證責任
    。被告曾向原告表示要借款，原告要求被告先開立支票，被告開立如附表所示之
    支票三張交予原告後，原告卻未交付借款，也未將支票退還被告等語置辯。並聲
    明：(1)原告之訴駁回。(2)如受不利之判決，請准供擔保免為假執行。
三、兩造不爭執之事實
    原告持有被告所簽發如附表所示之支票三張，該支票均為真正。
四、本件兩造間之爭點為，被告簽發支票之原因關係即消費借貸關係是否存在？原告
    得否依票據法第二十二條之規定向被告行使利得償還請求權？
（一）按「消費借貸者，謂當事人一方移轉金錢或其他代替物之所有權於他方，而約
      定他方以種類、品質、數量相同之物返還之契約」，消費借貸為要物契約，因
      金錢或其他代替物之交付而生效力（見民法第四百七十四條第一項、修正前民
      法第四百七十五條規定）。又「按票據為無因證券，票據債權人就其取得票據
      之原因，固不負證明之責任，惟執票人如主張票據係發票人向其借款而簽發交
      付，以為清償方法，發票人復抗辯其未收受借款，消費借貸並未成立，則就借
      款已交付事實，即應由執票人負舉證責任」，最高法院七十一年度台上字第一
      七九○號、七十六年度台上字第十五號、八十三年度台上字第五二六號裁判可
      資參見。依上開裁判所示見解，本件原告依消費借貸契約，請求被告返還消費
      借貸款，被告則否認借款交付之事實，自應由原告就借款交付之事實負舉證責
      任，尚不能單憑支票交付之事實，推認其原因關係存在。原告無法舉證證明借
      款交付之事實或被告有支付利息之事實，自無從認定其主張兩造間有借費借貸
      關係之事實為真，其請求被告返還借款七十萬元及利息，自非正當。
（二）按票據法第二十二條第四項固規定：「票據上之債權，雖依本法因時效或手續
      之欠缺而消滅，執票人對於發票人或承兌人，於其所受利益之限度，得請求償
      還」。惟此項利得償還請求權之存在與否，係民法上之關係，發票人或承兌人
      實際是否受有利益，及其所受利益若干，應由為原告之執票人負舉證責任，最
      高法院五十年度台上字第二五六三號、五十六年度台上字第二八四九號裁判可
      資參見，本件原告主張被告為如附表所示三張支票之發票人，因支票時效完成
      而受有利益，自應就被告所受之利益負舉證責任。依前所述，原告無法證明被
      告係因收受借款而簽發如附表所示三張支票之事實，其主張被告受有利益亦不
      足採信。
五、綜上，原告依據消費借貸契約及票據法第二十二條之規定，請求被告給付原告七
    十萬元，及自起訴狀繕本送達之翌日起至清償日止，按年息百分之六計算之利息
    ，為無理由，應予駁回。
六、假執行之宣告：
    原告既受敗訴判決，其假執行之聲請即失所依據，應併予駁回。
七、訴訟費用負擔之依據：民事訴訟法第七十八條。
中　　　華　　　民　　　國　　九十一　　年　　　五　　　月　　二十八　　日
                                  臺灣新竹地方法院民事第二庭
~B法　　　官　彭洪英
右為正本係照原本作成。
如對本判決上訴，須於判決送達後廿日內向本院提出上訴狀。
~B法院書記官　吳美雲
中　　　華　　　民　　　國　　九十一　　年　　　五　　　月　　二十八　　日
~F0
~T48
┌──────────────────────────────────────────────────────┐
│附表：　　　　　　　　　　　　　　　　　　　　　　　　　　　　　　　　　　　　                              │
├─┬─────────┬─────────┬─────┬─────┬────────┬────────┬──┤
│編│　發　　票　　人　│　付　　款　　人　│發　票  日│提  示　日│ 票　面　金　額 │ 支　票　號　碼 │備考│
│號│　　　　　　　　　│　　　　　　　　　│　　　　  │　　　　　│ 　（新台幣）　 │　　　　　　　　│　　│
├─┼─────────┼─────────┼─────┼─────┼────────┼────────┼──┤
│１│乙○○○          │新竹市第五信用合作│81.01.28  │          │三十萬元      　│ＶＢ○○一六八一│　　│
│　│  　　　　　　　　│社      　　　　　│　　　　  │　　　　　│　　　　　　　　│　　　　　　　　│　　│
├─┼─────────┼─────────┼─────┼─────┼────────┼────────┼──┤
│２│乙○○○          │新竹市第五信用合作│80.12.30  │          │二十萬元      　│ＶＢ○○一六六七│　　│
│　│  　　　　　　　　│社      　　　　  │          │　　　　　│　　　　　　　　│　　　　　　　　│　　│
├─┼─────────┼─────────┼─────┼─────┼────────┼────────┼──┤
│３│乙○○○          │新竹市第五信用合作│80.09.30  │          │二十萬元      　│ＶＢ○○○二三七│　　│
│　│  　　　　　　　　│社      　　　　　│　　　　  │　　　　　│　　　　　　　　│　　　　　　　　│　　│
└─┴─────────┴─────────┴─────┴─────┴────────┴────────┴──┘
